臺灣高等法院臺中分院民事判決
                                       109年度上字第12號
上  訴  人  陳聰賢(即陳志男之承受訴訟人)

視同上訴人  謝秀蘭(即陳志男之承受訴訟人)

            陳令瑋(即陳志男之承受訴訟人)

            陳美齡(即陳志男之承受訴訟人)

            陳美菁(即陳志男之承受訴訟人)
                      住○○市○○區○○路00巷0弄000○0    號
            陳美姿(即陳志男之承受訴訟人)

上六人共同
訴訟代理人  王一翰律師
視同上訴人  陳美慧(即陳志男之承受訴訟人)

訴訟代理人  孫長成  
被上訴人    
即追加被告  陳志聲  
訴訟代理人  王一翰律師
上  訴  人  陳志政  
            陳旻昱  

被上訴人  
即上訴人    
即追加原告  陳志東  

被上訴人    陳旻章  
            陳旻哲  
追加反訴
原    告    陳志西  
上六人共同
訴訟代理人  王瑞甫律師
複代理人    吳芳儀律師            
上列當事人間請求遷讓房屋等事件，上訴人對於民國108年10月9
日臺灣臺中地方法院107年度訴字第1746號第一審判決提起上訴
，上訴人即被上訴人陳志東並追加陳志西為反訴共同原告，及追
加備位反訴，本院於110年5月11日言詞辯論終結，判決如下：
    主  文
原判決關於判命超過陳志東、陳志政應將門牌號碼臺中市○○區○○
街00○0號建物遷讓返還予陳志聲；及陳志東、陳志政應給付陳志
聲新臺幣273,623元，暨應自民國108年5月10日起至返還前開建
物予陳志聲之日止，按月給付陳志聲新臺幣4,435元部分，及該
部分假執行之宣告，均廢棄。
上開廢棄部分，陳志聲於第一審之訴及假執行之聲請均駁回。
陳聰賢、謝秀蘭、陳令瑋、陳美齡、陳美菁、陳美慧、陳美姿之
上訴駁回。
陳志東、陳志政其餘上訴駁回。
陳志東、陳志西追加之訴駁回。
陳志東、陳志政、陳旻昱共同上訴部分之第二審訴訟費用，由陳
志東、陳志政負擔；陳聰賢、陳志東各自上訴部分之第二審訴訟
費用，由陳聰賢、陳志東各自負擔；陳志東、陳志西追加之訴訴
訟費用，由陳志東、陳志西負擔。
    事實及理由
壹、程序事項：
一、訴訟標的對於共同訴訟之各人必須合一確定者，共同訴訟人
    中一人之行為有利益於共同訴訟人者，其效力及於全體；不
    利益者，對於全體不生效力，民事訴訟法第56條第1項第1款
    定有明文。本件上訴人陳聰賢與視同上訴人謝秀蘭、陳令瑋
    、陳美齡、陳美菁、陳美姿（以下合稱陳聰賢等6人）及視
    同上訴人陳美慧（與陳聰賢等6人合稱陳聰賢等7人）為原審
    原告陳志男之全體繼承人，陳志男於原審審理中死亡，由陳
    聰賢等7人承受訴訟，其本訴部分請求被上訴人即上訴人即
    追加原告陳志東、被上訴人陳旻章、陳旻哲應將坐落臺中市
    ○○區○○段000地號土地（下稱937地號土地，重測前為沙鹿段
    斗抵小段285-37地號）如原判決附圖所示編號Ａ部分面積53.
    59平方公尺（下稱系爭Ａ部分土地）及其上倉庫及騎樓（未
    辦保存登記，位在門牌號碼臺中市○○區○○路000巷00號建物《
    下稱斗潭路36號建物》之東側，下稱系爭倉庫及騎樓）騰空
    返還予陳聰賢等7人，該訴訟標的對於陳聰賢等7人必須合一
    確定。而原審駁回陳聰賢等7人上開之訴，僅陳聰賢提起上
    訴，依上開規定，其上訴效力自及於謝秀蘭、陳令瑋、陳美
    齡、陳美菁、陳美姿及陳美慧，爰併列之為上訴人。嗣於本
    院審理時，陳聰賢等6人就上開請求部分，於109年3月16日
    具狀撤回對陳旻哲、陳旻章之訴（見本院卷一第197頁），
    此屬不利益於陳美慧之行為，依首揭規定，該撤回對陳聰賢
    等7人不生效力，故陳旻章、陳旻哲仍為本件之被上訴人。
二、又當事人於第二審為訴之變更或追加，非經他造同意，不得
    為之，但「請求之基礎事實同一」、「該訴訟標的對於數人
    必須合一確定時，追加其原非當事人之人為當事人」者，不
    在此限，民事訴訟法第446條第1項、第255條第1項第2、5款
    亦有明定。茲查，陳志東於原審反訴請求被上訴人即追加被
    告陳志聲應將臺中市○○區○○段○○○段000000地號土地（重測
    後為興仁段693地號，下稱693地號土地）及其上沙鹿段斗抵
    小段895建號（重測後為興仁段427建號，即門牌號碼臺中市
    ○○區○○街00○0號建物，下稱四平街建物，並與693地號土地
    合稱為四平街房地；另四平街建物所坐落基地其中重測前斗
    抵小段23-166地號即重測後興仁段692地號土地部分，並非
    陳志聲所有，且非陳志東請求返還之範圍，附為敘明）所有
    權全部移轉登記予陳志東及追加原告陳志西、訴外人陳志北
    公同共有。經原審為陳志東敗訴之判決，並駁回其請求裁定
    將陳志西、陳志北列為反訴原告之聲請，陳志東提起上訴，
    並於本院追加陳志西為反訴原告（見本院卷一第343至349頁
    ），其聲明為：陳志聲應將四平街房地所有權全部移轉登記
    予陳志東、陳志西公同共有。嗣將前開請求列為先位之訴，
    另追加提起備位之反訴，其聲明為：陳志聲應將四平街房地
    返還予全體合夥成員即陳志東、陳志西、陳志北、陳志政、
    陳志聲、００、０００、０００、０００等9人（下稱陳志東等9人）公
    同共有。經核陳志東於本院追加陳志西為反訴原告，係主張
    陳志東、陳志西現為丸志雞鴨行之合夥人，四平街房地為合
    夥財產，由陳志東、陳志西公同共有，該部分之訴訟標的對
    於陳志東、陳志西必須合一確定；而陳志西已到庭表示同意
    陳志東追加其為反訴原告（見本院卷一第249頁之準備程序
    筆錄），是以陳志東追加陳志西為反訴原告，合於民事訴訟
    法第255條第1項第5款規定，應予准許。另陳志東、陳志西
    追加備位之反訴部分，與其原請求之原因事實，均係基於請
    求返還所有物所衍生之糾紛，二者間請求之基礎事實相同，
    訴訟資料可相互為用，基於紛糾一次解決性原則，無庸陳志
    聲同意，亦應准許。
貳、兩造爭執要旨：
Ⅰ、關於原審之本訴部分：
一、陳聰賢等7人就系爭倉庫及騎樓暨Ａ部分土地之主張：　
  ㈠被繼承人陳志男於原審審理中死亡，陳聰賢等7人為陳志男之
    繼承人。而陳志男、陳志聲、陳志東、陳志政、陳志西、陳
    志北及訴外人００、０００、０００、０００等10人為兄弟姊妹關係，
    其等之父母即訴外人０００、０００在世時，家中財產由０００管理
    分配，並由陳志東掌管帳務。０００生前決定購買土地，並希
    望子女比鄰而居，故陳志男、陳志西、陳志東、陳志北、陳
    志聲、陳志政、０００於82年間，共同委任陳志東向訴外人０００
    購買重測前臺中市○○區○○段○○○段00000○00000地號土地（下
    稱重測前斗抵小段285-2、286-5地號土地），共同出資興建
    整排建物即門牌號碼臺中市○○區○○路000巷00○00○00○00○00○
    00○00號建物，並辦理前開土地分割，陳志男分得937地號土
    地及斗潭路36號建物。
  ㈡嗣陳志男於斗潭路36號建物旁側之法定空地單獨出資興建系
    爭倉庫及騎樓，故系爭倉庫及騎樓為陳志男所有，且兩造對
    系爭倉庫及騎樓之使用方式並無分管協議。陳志東、陳旻章
    、陳旻哲在系爭騎樓停放車牌號碼0000-00號、ABU-5161號
    、ABK-9062號車輛，並在系爭倉庫堆放雜物，無權占有系爭
    倉庫及騎樓。而若認陳志男與陳志東、陳志西、陳志北就系
    爭倉庫及騎樓定有分管契約，因陳志東、陳旻章、陳旻哲不
    曾給付租金，其等就系爭倉庫及騎樓之使用應定性為使用借
    貸，且未約定特定目的及期限，陳聰賢等7人即以110年1月7
    日民事變更訴之聲明暨答辯㈣狀繕本之送達為終止使用借貸
    之意思表示，則陳志東、陳旻章、陳旻哲亦已無權占有使用
    系爭倉庫及騎樓。
  ㈢爰依民法第767條第1項規定，請求陳志東、陳旻章、陳旻哲
    應將系爭倉庫及騎樓騰空，並將系爭倉庫及騎樓暨所坐落之
    系爭Ａ部分土地返還予陳聰賢等7人。
二、陳志聲就四平街房地之主張：
  ㈠０００於74年間以丸志雞鴨行之盈餘購買四平街房地，並將之贈
    與及登記在陳志聲名下。陳志聲於79至86年間居住在四平街
    房地，且依「陳家財產歸屬表」所載，家族成員對於不動產
    登記於何人名下即屬該人所有一情均有共識，故四平街房地
    應屬陳志聲所有，並非陳志西、陳志東之合夥財產而借名登
    記在陳志聲名下。
  ㈡自89年間起，陳志東將四平街建物1樓提供予陳志政經營藝軒
    攝影照相館，並持續占用迄今，陳旻昱則占用四平街建物2
    樓作為沙轆文化協會之會址，並堆放物品。陳志東、陳志政
    、陳旻昱自94年間起共同無權占用四平街建物，並獲取相當
    於租金之不當得利。爰依民法第767條第1項規定，請求陳志
    東、陳志政、陳旻昱應將四平街建物遷讓返還予陳志聲，並
    依民法第179條、第181條規定，請求陳志東、陳志政、陳旻
    昱應給付自103年4月25日起至108年4月24日止相當於租金之
    不當得利共275,304元，及自108年5月10日起至陳志東、陳
    志政、陳旻昱將四平街建物返還予陳志聲之日止，按月給付
    陳志聲4,702元（陳志聲於原審超過上開請求部分，經原審
    駁回後，陳志聲未聲明不服，非本院審理範圍，以下不予論
    述。）
三、陳志東、陳旻章、陳旻哲就系爭倉庫及騎樓暨Ａ部分土地之
    抗辯：
  ㈠陳志東於82年間向訴外人０００購買重測前斗抵小段285-2、286
    -5地號土地，及於83年間向財政部國有財產局臺灣中區辦事
    處購買同小段670-1地號土地，並委託訴外人蔡次郎在前開
    土地上興建門牌號碼臺中市○○區○○路000巷00○00○00○00○00○
    00○00號建物，嗣辦理前開土地分割，並將分割及重測後之9
    37地號土地及斗潭路36號建物登記於陳志男名下。
  ㈡因斗潭路36號建物之旁側有畸零地（即系爭Ａ部分土地），故
    陳志東於84年間，以與陳志男、陳志西、陳志北合夥經營丸
    志雞鴨行所獲之資金，委託訴外人００００在系爭Ａ部分土地上
    興建鐵皮建物即系爭倉庫及騎樓。依民法第667條、第668條
    規定，系爭倉庫及騎樓應屬出資興建者即陳志男、陳志東、
    陳志西、陳志北公同共有，其等並訂立分管契約，約定系爭
    倉庫及騎樓可由其等兄弟姊妹暨其子孫共同使用，故陳志東
    、陳旻章、陳旻哲有權使用系爭倉庫及騎樓。陳志男死亡後
    ，陳聰賢等7人應承受就系爭倉庫及騎樓所定之分管契約。
四、陳志東、陳志政、陳旻昱就四平街房地之抗辯：
  ㈠陳志東、陳志男、陳志西、陳志北合夥經營丸志雞鴨行，推
    由陳志東負責管理帳目，並於74年4月30日以丸志雞鴨行之
    盈利為資金，推派陳志東與訴外人０００簽署不動產買賣契約
    書而購買四平街房地，並借名登記於陳志聲名下（下稱系爭
    借名登記關係），陳志聲並未出資。嗣陳志北自行開設小吃
    店而退出合夥，陳志男於108年4月26日死亡，其等已非丸志
    雞鴨行之成員，依民法第667條、第668條規定，四平街房地
    應屬丸志雞鴨行之合夥財產，由陳志東、陳志西公同共有。
  ㈡嗣於89年6月間，陳志東經丸志雞鴨行成員之決議同意，將四
    平街建物1樓提供予陳志政經營藝軒攝影照相館，2樓作為倉
    庫使用，陳志政乃基於其與陳志東間之使用借貸契約而使用
    四平街建物。而陳志政於89年間即在四平街建物經營照相館
    ，陳志聲卻遲至107年間始提起本件訴訟，有違誠信原則，
    依權利失效原則，其請求並無理由。
  ㈢四平街建物僅為沙轆文化協會之聯絡處，並非登記之會址，
    且經陳志政同意在2樓放置該協會之物品。陳旻昱僅擔任該
    協會之創會總幹事一屆共2年，其於107年間已非該協會之理
    監事，自無須以該協會之名占用四平街建物。
  ㈣陳志聲並未居住在四平街房地，其非該房地之實質所有權人
    ，無從請求返還四平街房地及請求給付不當得利。
Ⅱ、關於原審之反訴部分
一、陳志東、陳志西主張：
  ㈠陳志東、陳志男、陳志西、陳志北創業經營丸志雞鴨行，推
    由陳志東負責管理帳目，嗣陳志北自行開設小吃店而退出。
    ０００、０００僅偶爾幫忙看顧攤位，創業時陳志聲僅就讀國中，
    不可能共同創業，其等均非主要經營者。丸志雞鴨行於74年
    4月30日以其盈利為資金，推派陳志東與０００簽署不動產買賣
    契約書而購買四平街房地，並借名登記在陳志聲名下，應屬
    丸志雞鴨行之合夥財產。而陳志男於108年4月26日死亡，已
    非丸志雞鴨行之成員，故四平街房地現由陳志東、陳志西公
    同共有。
  ㈡陳志東、陳志西依民法第670條第2項規定，決議由陳志東向
    陳志聲終止系爭借名登記關係，並於108年5月16日簽署「合
    夥決議收回合夥財產暨產權使用聲明書」（下稱系爭聲明書
    ）。系爭聲明書雖僅有陳志東、陳志西簽名，但人數及潛在
    應有部分均已過半數，合於民法第820條第1項、第828條第2
    項、土地法第34條之1第1項、第5項關於公同共有物權利行
    使之規定，故系爭借名登記關係已合法終止。陳志東以107
    年7月20日民事答辯暨聲請調查證據狀繕本之送達，向陳志
    聲為終止借名登記之意思表示；再以109年12月15日民事變
    更反訴聲明暨準備㈠狀繕本之送達，向陳志聲為終止借名登
    記之意思表示，並先位請求陳志聲將四平街房地所有權全部
    移轉登記予陳志東、陳志西公同共有。而縱認丸志雞鴨行係
    屬家族事業，不符合民法合夥之要件，然就共同出資及經營
    並從中分配利益等情況而言，性質上類似合夥之無名契約，
    應類推適用民法合夥相關規定，故備位請求陳志聲將四平街
    房地所有權全部移轉登記予陳志東等9人公同共有。
二、陳志聲抗辯：
    ０００於74年間購買四平街房地，並登記於陳志聲名下，乃將
    之贈與陳志聲，故四平街房地屬陳志聲所有，並非借名登記
    。丸志雞鴨行並非合夥事業，四平街房地更非合夥財產。
肆、原審就本訴部分，認為陳聰賢等7人請求陳志東、陳旻章、
    陳旻哲應將系爭Ａ部分土地暨其上之系爭倉庫及騎樓騰空並
    返還予陳聰賢等7人，為無理由，予以駁回；陳志聲請求陳
    志東、陳志政、陳旻昱應將四平街建物遷讓返還予陳志聲，
    及給付相當於租金之不當得利275,034元，並自108年8月10
    日起至返還四平街建物之日止按月給付相當於租金之不當得
    利4,702元，為有理由，而予准許，並依兩造之聲請為准、
    免假執行之宣告；其餘逾此部分之請求，則無理由，予以駁
    回。就反訴部分，認為陳志東請求陳志聲應將四平街房地所
    有權全部移轉登記予陳志東、陳志西、陳志北公同共有，為
    無理由，予以駁回。陳聰賢等7人就本訴受敗訴判決部分提
    起上訴，其聲明為：㈠原判決不利於陳聰賢等7人部分廢棄；
    ㈡上開廢棄部分，陳志東、陳旻章、陳旻哲應將系爭倉庫及
    騎樓騰空，並將系爭倉庫及騎樓暨所坐落之Ａ部分土地返還
    予陳聰賢等7人；㈢願供擔保，請准宣告假執行。陳志東、陳
    旻章、陳旻哲則答辯聲明：㈠上訴駁回；㈡如受不利判決，願
    供擔保，請准宣告免為假執行。陳志東、陳志政、陳旻昱就
    本訴受敗訴判決部分提起上訴，其聲明為：㈠原判決不利陳
    志東、陳志政、陳旻昱部分廢棄；㈡上開廢棄部分，陳志聲
    於第一審之訴及假執行之聲請均駁回。陳志聲則答辯聲明：
    上訴駁回。陳志東就反訴部分提起上訴，並追加陳志西為反
    訴原告，及追加備位之反訴，其與陳志西之先位反訴聲明為
    ：㈠原判決不利陳志東部分廢棄；㈡上開廢棄部分，陳志聲應
    將四平街房地之所有權全部移轉登記予陳志東及陳志西公同
    共有。備位反訴聲明為：陳志聲應將四平街房地之所有權全
    部移轉登記予陳志東等9人公同共有。陳志聲就陳志東之上
    訴及陳志東、陳志西之追加之訴則答辯聲明：上訴及追加之
    訴均駁回。
伍、本院之判斷：　　　　
一、丸志雞鴨行為家族事業，並非陳志東、陳志西之合夥事業：
　㈠稱合夥者，謂二人以上互約出資，以經營共同事業之契約，
    民法第667條第1項定有明文。合夥之成立，雖不以訂立書據
    為必要，然各合夥人間應如何出資及所經營之共同事業為何
    ，係合夥契約成立必要之點，自須對之有明確之約定，不能
    不論其出資條件如何，即率認合夥契約已成立。至於合夥之
    成立有無辦理合夥登記，固非所問，但仍應就當事人有無互
    約出資經營共同事業之客觀事實加以審認（最高法院105年
    度台上字第1681號判決要旨參照）。經查：
　⒈證人０００於本院到庭具結證稱：我在沙鹿菜市場開００商店，經
    營服飾業；陳志聲是我的國中同學，陳志東與陳志聲是兄弟
    ，都在菜市場，所以我都認識；陳志聲從國中開始到當兵回
    來都有在丸志雞鴨行工作，他們家只要居住在一起的人，不
    管男生、女生都要去丸志雞鴨行工作；我看到他們一家人都
    有在幫忙，連嫁出去的妹妹都有回來幫忙，陳志聲在公所工
    作時，例假日也都會回來幫忙；陳志聲在攤位上剁肉，他們
    家每個成員在市場負責各自的工作，連姊妹都有（見本院卷
    一第370至374頁）。證人０００於本院到庭具結證稱：我於68
    年3月18日自雲林搬到沙鹿，我去菜市場買菜，因為丸志雞
    鴨行在沙鹿名聲很大，我有看到陳志聲穿著中興大學的體育
    服在攤位上剁雞鴨肉；我比較清楚有參與丸志雞鴨行經營的
    是陳家的父母、其中一個妹妹、大哥（指陳志男）騎機車載
    熟的雞鴨、四哥（指陳志北）及陳志聲；我在市場有看過陳
    志東，沒有看過陳志政，陳志東是後來才看到的，也看過陳
    志西在市場殺雞鴨（見本院卷一第375至378頁）。
　⒉證人０００於本院到庭具結證稱：我經營熱炒店，該店距離丸志
    雞鴨行不超過300公尺；我從64年開始向丸志雞鴨行採購雞
    鴨，因為我與陳志北是同學，所以向他們購買；我不知道丸
    志雞鴨行是何人經營，但我去丸志雞鴨行時，都是老大陳志
    男、老二陳志西、老三陳志東、老四陳志北在那邊，他們的
    爸爸有時候會幫忙，媽媽都沒有，我沒有看過陳志聲在丸志
    雞鴨行工作（見本院卷二第14至17頁）。證人即陳志東的００
    ００到庭具結證稱：我在丸志雞鴨行的斜對面經營內衣、保養
    品生意，距離丸志雞鴨行大約10公尺，這個舖位是登記在陳
    志北名下，但租金是我在繳納；我尚未結婚前在工廠上班，
    沒有去丸志雞鴨行幫忙，但結婚後我老公有去幫忙，我００００
    ０於結婚前，從舊公有市場直到新公有市場都有在丸志雞鴨
    行幫忙；剛開始是大哥、二哥、三哥在經營，陳志北本來在
    鞋廠工作，後來鞋廠移往大陸，他就回來丸志雞鴨行幫忙，
    但後來因自行創業，開小吃店，也離開丸志雞鴨行；陳志聲
    在讀書階段，有空時會去幫忙，但他上班後就沒有去幫忙。
    陳志政在當學生及當完兵後都有去幫忙，學照相後才沒有去
    幫忙，但在年節也都要去幫忙（見本院卷二第18至23頁）。
　⒊陳志東、陳志西委任王瑞甫律師於109年3月10日寄發存證信
    函通知陳志北關於丸志雞鴨行之合夥相關事宜（見本院卷一
    第221至225頁），陳志北收受該存證信函後，回覆王瑞甫律
    師表示：「…其中所提之丸志雞鴨行『合夥』之說，更覺奇怪
    ，那來的合夥，什麼時候合夥，我們家雞鴨行自始就是父母
    帶領全家大小一起經營，分工合作，努力拼，典型的家庭事
    業，大家庭一家幾十口就靠這間店養大的，家父又是受日本
    教育，日本精神，非常嚴格，早期生意又好，工作又多，忙
    忙碌碌，老人家一聲令下，沒人敢怠惰，大人小孩全家總動
    員，吃公開公，完全沒有支薪，賺到那、買到那，小孩讀書
    ，讀到那、栽培到那，…」等語（見本院卷一第227頁）。
　⒋陳志西雖於原審到庭結證稱丸志雞鴨行為伊及陳志男、陳志
    東、陳志北共同經營（見原審卷二第130頁反面）；及於本
    院到庭具結證稱：丸志雞鴨行是我與陳志東開業，由我及陳
    志東、陳志男經營，攤位是我去租的，因為我父母不殺生，
    他們雖有幫忙照顧攤位，但是沒有參與經營；我開設丸志雞
    鴨行時，陳志北剛入伍，退伍後去製鞋工廠工作幾個月，因
    工作不習慣，所以在64或65年間才來店裡幫忙；另陳志聲當
    時還在讀小學，不可能參與經營；陳志政在丸志雞鴨行忙的
    時候有過去幫忙，他也開設照相館，且他經營照相館的利潤
    與丸志雞鴨行的利潤是合在一起；０００在未出嫁前有在丸志
    雞鴨行幫忙賣雞肉；因為大哥陳志男已經過世了，現在只有
    我與陳志東在經營等語。惟陳志西另亦證稱：丸志雞鴨行自
    61年經營迄今，我與陳志東、陳志男沒有就丸志雞鴨行的經
    營分過錢，因為有賺錢就存起來，不想分散掉，最後就是想
    買塊地建房子（指購買及興建臺中市○○區○○路000巷00○00○0
    0○00○00○00○00號之房地）；丸志雞鴨行賺到的錢沒有分配
    ，有需要如小孩子讀書，就從賺到的錢拿去用，組成小家庭
    後只拿生活費，沒有支付薪資。丸志雞鴨行的盈餘由陳志東
    拿去銀行存起來，小孩繳學費、住宿費或大筆支出就領出來
    用；陳志北、陳志聲、陳志政及姊妹００、０００、０００、０００有
    用丸志雞鴨行賺的錢，因為我在經營丸志雞鴨行時，他們都
    還在讀書，都還需要用錢；在陳志北離開丸志雞鴨行及陳志
    男過世後，我與陳志東並沒有約定如何分配經營丸志雞鴨行
    的損益；陳志男過世時，我不清楚丸志雞鴨行有無進行清算
    ；自61年迄今，陳家兄弟並沒有訂立任何書面契約處理丸志
    雞鴨行的事業；陳志政退伍後要開照相館，而照相館的機器
    很貴，他又沒有錢，就用丸志雞鴨行賺的錢拿去購買機器，
    他說這樣照相館賺的錢與丸志雞鴨行賺的錢一樣，也拿出來
    大家一起用，我沒有算過陳志政從丸志雞鴨行拿多少錢去經
    營照相館，及照相館賺錢後拿多少錢給丸志雞鴨行，也不會
    去算；用丸志雞鴨行賺的錢蓋的房子，陳志聲、陳志政也有
    分到，因為大家是兄弟，所以就每人分一間；丸志雞鴨行並
    沒有專屬的帳冊，就好像是個水庫，今年雨水多，水庫的水
    就進的多，今年雨水少，水庫的水就進的就少等語（見本院
    卷一第239至247頁）。
　㈡０００與０００育有10名子女，即陳志男（長子）、陳志西（次子
    ）、陳志東（三子）、陳志北（四子）、陳志聲（五子）、
    陳志政（六子）、００（長女）、０００（次女）、０００（三女）
    、０００（四女），此有其等之戶籍謄本在卷可稽（見原審卷
    三第118至122頁）。而長子陳志男為33年出生，四女０００為5
    4年出生，10名子女間有約20歲之年齡差距。因此，於61年
    間丸志雞鴨行草創階段，由年紀較長之陳志男、陳志西、陳
    志東負責主要業務，即屬當然。而參諸前開證人之證述及陳
    志北回覆王瑞甫律師之信函內容，可知陳志北於退伍後亦曾
    在丸志雞鴨行工作，陳志聲、陳志政於就學期間及就業後之
    假日亦會在丸志雞鴨行幫忙，姊妹０００、０００於婚前亦有在丸
    志雞鴨行幫忙；且陳家兄弟姊妹之學費及生活費用等，均由
    丸志雞鴨行的盈收支應；另以丸志雞鴨行之盈餘所購買重測
    前斗抵小段285-2、286-5、670-1地號土地，暨在前開土地
    上興建之門牌號碼臺中市○○區○○路000巷00○00○00○00○00○00
    ○00號建物（詳下述），亦有分配予陳志聲、陳志政、０００各
    1戶，足見丸志雞鴨行應為陳家之家族事業，否則低度參與
    或未曾參與丸志雞鴨行經營之家庭成員，如何亦能分受其盈
    餘？再者，陳志東、陳志西雖主張丸志雞鴨行為其等與陳志
    男、陳志北之合夥事業，但其等對該合夥事業係如何出資、
    如何分配利益等，均未舉證以實其說；且丸志雞鴨行並無專
    屬帳冊，亦未曾結算盈虧，此均與合夥契約大異其趣。因此
    ，陳志東、陳志西上開主張，尚無可採。
二、系爭倉庫及騎樓非陳志男出資興建，陳聰賢等7人請求陳志
    東、陳旻章、陳旻哲將系爭倉庫及騎樓騰空，並返還系爭Ａ
    部分土地，為無理由：
　㈠證人０００於原審到庭具結證稱：重測前斗抵小段285-37地號土
    地於82年間辦理買賣登記及於84年間辦理分割登記，都是由
    我辦理的，斗潭路36號建物於84年間辦理第一次登記，也是
    我處理的；上開土地的買賣契約是我撰擬，買方代表是陳志
    東，賣方是００００，買方由陳志東代表簽約並執行付款，辦理
    登記時，陳志東提供七人的身份證給我，我就依照陳志東指
    示登記為七人共有；購買土地的價款由陳志東把價金付給賣
    方，據我所知，陳志東的家族有共同經營丸志雞鴨行，店舖
    位在沙鹿公有市場裡面；83年將購買的3筆土地合併分割成7
    筆，由右至左依序登記在陳志男、陳志西、陳志東、陳志北
    、陳志聲、陳志政、０００名下；土地分割後才申請建照，在
    這七筆土地上各蓋一棟三層樓透天厝，屋主也是分別登記在
    這七人名下。斗潭路36號建物旁邊蓋倉庫的事我不曉得，但
    最右邊是國有地，合併分割後不整齊，法定空地就算在這邊
    ，所以陳志男分到的土地面積多出十幾坪等語（見原審卷二
    第126至128頁）。由此可知，以陳志東名義購買之重測前斗
    抵小段285-2、286-5、670-1地號土地，暨在前開土地上興
    建之門牌號碼臺中市○○區○○路000巷00○00○00○00○00○00○00
    號等建物，係以丸志雞鴨行之盈餘出資購買及興建，而此亦
    為兩造所不爭執，應可採信。
　㈡937地號土地（重測前為斗抵小段285-37地號）於84年1月4 
    日以共有物分割為原因登記於陳志男名下，而坐落937地號
    土地上之斗潭路36號建物，係於84年9月7日辦理第一次登記
    於陳志男名下等情，有土地及建物登記謄本在卷可稽（見原
    審卷一第40至41頁），堪信為真。又斗潭路36號建物係坐落
    在937地號土地之西側，其東側經人加蓋鐵皮屋即系爭倉庫
    及騎樓等情，業經原審於108年1月3日會同兩造至937地號土
    地現場勘驗明確，並囑託臺中市清水地政事務所派員會同測
    量，有勘驗筆錄、現場照片及臺中市清水地政事務所於108
    年1月23日以清地二字第1080000896號函檢送之土地複丈成
    果圖附卷足憑（見原審卷二第72至98頁），亦堪信為真。
  ㈢陳聰賢等7人主張：系爭倉庫及騎樓未辦保存登記，係由陳志
    男出資興建，應屬陳志男所有，陳志東、陳旻章、陳旻哲輪
    流在系爭騎樓停放車牌號碼0000-00號、ABU-5161號、ABK-9
    062號車輛，並在系爭倉庫堆放雜物，無權占有系爭倉庫及
    騎樓。而陳志東、陳旻章、陳旻哲則辯稱：因斗潭路36號建
    物之旁側有畸零地，故陳志東於84年間委託００００在該畸零地
    上興建系爭倉庫及騎樓，且陳志男與陳志東、陳志西、陳志
    北約定系爭倉庫及騎樓可作為兄弟姊妹及子孫使用，故其等
    有權使用等語。經查：
  ⒈位在斗潭路36號建物東側之系爭倉庫及騎樓，為未辦保存登
    記之增建物，為兩造所不爭執，堪予認定。而陳家購買之重
    測前斗抵小段285-2、286-5、670-1地號土地，暨在前開土
    地上興建之門牌號碼臺中市○○區○○路000巷00○00○00○00○00○
    00○00號等建物，既係以丸志雞鴨行之盈餘出資購買及興建
    ，已如前述，則位在斗潭路36號建物東側之系爭倉庫及騎樓
    ，應係於同時期以丸志雞鴨行之盈餘所增建，較屬合理可信
    。又因系爭倉庫及騎樓乃上開7棟建物以外之增建物，陳家6
    兄弟及０００既然已各分得1棟房地，若將系爭倉庫及騎樓分歸
    陳志男取得，有失公平，故其作為陳家公用之場所，亦合情
    理。
  ⒉況且，陳志男在陳志聲告訴陳志東涉犯竊佔罪之臺灣臺中地
    方檢察署（下稱臺中地檢署）107年度偵字第3460號案件偵
    查中，於107年2月22日接受檢察官訊問時證稱：「（問：36
    號旁邊鐵皮屋倉庫是否登記在你名下，是否陳志東出錢蓋的
    ？）是登記在我名下，當時大家出錢大家一起用，但是我出
    多少錢我已經忘記。（問：到底是何人出錢蓋鐵皮屋？）一
    開始是大家一起出錢，說之後要一起用。」等語，此經本院
    調取該偵查卷宗核閱屬實，並有附於原審卷之該偵訊筆錄影
    本（外放）可資佐憑。
  ⒊陳志男生前於原審雖主張其於107年2月22日偵訊期日係陳述
    系爭倉庫及騎樓自始即屬其所有，不同意陳志東等人使用等
    語，偵訊筆錄記載內容並非陳志男之真意，故聲請調閱107
    年2月22日偵訊期日之錄音。惟查：臺中地檢署107年度偵字
    第3460號偵查案件於107年2月22日訊問期日之錄音檔案，經
    原審勘驗結果，關於陳志男陳述部分，因音量過小及講話字
    句不清楚，無法聽到陳志男之陳述，此有勘驗筆錄附卷可稽
    （見原審卷二第110至111之1頁）。且陳志男於107年2月22
    日接受檢察官訊問時，該訊問筆錄業經陳志男閱覽並在「受
    訊問人」欄內簽名等情，有該訊問筆錄附卷可參（見該偵查
    卷影本第42頁背面），則陳志男主張107年2月22日偵訊筆錄
    記載內容非其真意乙節，尚非可採。。
  ⒋基上，堪認系爭倉庫及騎樓應是以丸志雞鴨行之盈餘出資興
    建，並約定得由陳家兄弟（含０００）及其等子孫共同使用。
    則陳志東、陳旻章、陳旻哲辯稱其等有權使用等語，堪予採
    信。從而陳聰賢等7人主張系爭倉庫及騎樓為陳志男出資興
    建，陳志東、陳旻章、陳旻哲係屬無權占有，其等應將系爭
    倉庫及騎樓騰空，並將系爭倉庫及騎樓暨系爭Ａ部分土地返
    還予陳聰賢等7人，於法未合，尚非可採。
三、四平街房地為陳志聲所有，陳志東、陳志西主張係借名登記
    在陳志聲名下，其等並已終止系爭借名登記關係，陳志聲應
    將四平街房地之所有權移轉登記為陳志東、陳志西公同共有
    ，或陳志東等9人公同共有，為不可採；另陳志聲請求陳志
    東、陳志政將四平街建物遷讓返還予陳志聲，及給付相當於
    租金之不當得利273,623元，並自108年8月10日起至返還四
    平街建物之日止按月給付相當租金之不當得利4,435元，為
    有理由；逾此範圍之請求，即屬無據，應予駁回：
  ㈠693地號土地（即重測前斗抵小段23-146地號）於74年6月21
    日以買賣為原因登記於陳志聲名下，面積87平方公尺；另坐
    落693地號土地及692地號土地（即重測前斗抵小段23-166地
    號）上之建號427號（即重測前斗抵小段895建號）即門牌號
    碼臺中市○○區○○街00○0號建物，於74年6月21日以買賣為原
    因登記於陳志聲名下等情，有土地及建物登記謄本在卷可稽
    （見原審卷一第42、43頁；本院卷二第143、145頁），堪認
    為真。　
  ㈡證人０００（即０００）於本院到庭具結證稱：原審卷第69至72頁
    之不動產買賣契約書上「０００」的簽名是我簽的，該契約書
    的買賣標的物是四平街房地；當初是陳志東與我接洽，買賣
    價金也是陳志東交給我；契約簽訂過程中，陳志聲並未與我
    接洽；陳志東沒有向我提過四平街房地要登記給何人等語（
    見本院卷一第362至365頁）。參諸證人０００於原審具結證稱
    ：四平街房地是用丸志雞鴨行賺的錢買的，但不知道為何登
    記在陳志聲名下（見原審卷二第133頁）；證人陳志西證稱
    ：四平街房地是以經營丸志雞鴨行賺的錢購買的，當時是為
    了要做倉庫使用，有二台大冰箱放在裡面（見本院卷一第24
    2頁）；證人００證稱：因為丸志雞鴨行缺倉庫，所以用丸志
    雞鴨行賺的錢購買四平街房地，一樓做為丸志雞鴨行的倉庫
    ，四平街房地登記給陳志聲，但不知道原因（見本院卷二第
    20頁），堪認四平街房地是陳志東於74年間以陳家經營丸志
    雞鴨行賺取之資金所購買，並登記在陳志聲名下。
  ㈢陳志東、陳志西雖主張丸志雞鴨行為其合夥之事業，四平街
    房地是以丸志雞鴨行賺得之資金所購買，故為其等之合夥財
    產或屬家族財產，並借名登記在陳志聲名下。惟查：
　⒈丸志雞鴨行為陳家之家族事業，並非陳志東、陳志西之合夥
    事業，詳如前述。
　⒉借名登記契約雖為我國實務所承認之無名契約，但基本上係
    屬名實悖離之法律行為，若廣泛承認，無異助長人頭文化之
    社會風氣。而當事人會成立反於外觀事實之借名登記契約，
    必有其合理而明確之動機及目的，否則以最高法院就出名人
    處分借名登記物係採有權處分說之實務見解（106年度第3次
    民事庭會議決議參照），借名人亦負有相當之法律風險。系
    爭四平街房地雖係以丸志雞鴨行賺得之資金所購買，然參諸
    原審卷二第142頁之「陳家財產歸屬表」所示，陳家除於74
    年間購買而登記在陳志聲名下之四平街房地外，尚有68年間
    購買而登記在陳志男、陳志東名下之沙鹿鎮鎮南路房地，84
    年間興建完成之上開斗潭路36號等7戶房地，78年間購買而
    登記在陳志西名下之梧棲鎮梧棲段田地，84年間購買而登記
    在陳志北名下之清水鎮銀聯段4筆建地。以陳家係以經營丸
    志雞鴨行而白手起家之情事觀之，自可合理推認上開68年間
    購買而登記在陳志男、陳志東名下之沙鹿鎮鎮南路房地，78
    年間購買而登記在陳志西名下之梧棲鎮梧棲段田地，84年間
    購買而登記在陳志北名下之清水鎮銀聯段4筆建地，亦應均
    是以丸志雞鴨行賺得之資金所購買。然陳志東、陳志西未曾
    主張四平街房地以外之其他不動產係屬借名登記；且其等亦
    未能說明四平街房地借用陳志聲名義登記之合理原因，故陳
    志東、陳志西主張四平街房地為其等之合夥財產或屬家族財
    產，並借名登記在陳志聲名下云云，為不可採。因此，陳志
    東、陳志西主張向陳志聲終止系爭借名登記關係後，先位請
    求陳志聲應將四平街房地之所有權全部移轉登記予陳志東及
    陳志西公同共有；備位請求陳志聲應將四平街房地之所有權
    全部移轉登記予陳志東等9人公同共有，自屬無據，不應准
    許。
　㈣陳志聲主張陳志東未經其同意，自89年間起將四平街建物提
    供予陳志政經營「藝軒攝影」照相館，並持續占用迄今；且
    陳旻昱在四平街建物創立「沙轆文化協會」，並堆放物品，
    足見陳志東、陳志政、陳旻昱自94年間起共同占用四平街建
    物等情。經查：
　⒈按地上權人、農育權人、典權人、質權人、承租人、受寄人
    ，或基於其他類似之法律關係，對於他人之物為占有者，該
    他人為間接占有人，民法第941條定有明文。又民法第767條
    規定所有人對於無權占有其所有物者得請求返還之，所稱之
    占有，不惟指直接占有，即間接占有亦包括在內；倘無權占
    有，係直接占有及間接占有並存時，所有人以直接、間接占
    有人一併為被告而訴請返還，即非法所不許(最高法院88年
    度台上字第1211號判決要旨參照)。陳志聲主張陳志東自89
    年間起將四平街建物無償提供予陳志政經營「藝軒攝影」照
    相館，並持續占用迄今等情，業據其提出照片為證（見原審
    卷一第22、23頁），並為陳志東、陳志政所不爭執，且自承
    陳志政與陳志東間為使用借貸關係（見本院卷二第250頁）
    ，則陳志政乃係直接占有四平街建物，而陳志東係間接占有
    四平街建物，二人均為無權占有人。
　⒉陳志聲雖另主張陳旻昱在四平街建物創立「沙轆文化協會」
    ，並堆放物品，足見陳旻昱自94年間起共同占用四平街建物
    。然查，原審卷二第203至209頁之【2004親子騎鐵馬家鄉深
    度探訪】、「攝影作品策展」等資料所載沙轆文化協會設址
    在「台中縣○○鎮○○街00○0號」之資料，均為93年度之資料。
    另於107年6月26日下載之臺中市沙轆文化協會（原臺中縣○○
    鎮○○○○○○○○○○○○○市○○區○○里○○街00號，理事長為陳錫冬，
    此有臺中市政府社會局人民團體查詢資料在卷可稽（見原審
    卷三第126頁）；又依臺中縣沙鹿鎮沙轆文化協會2007年第
    一、二次理監事聯席會議之會議記錄所示（見原審卷三第12
    8頁正、反面），陳旻昱僅為該協會之理監事之一（陳志政
    亦為理監事），且該理監事聯席會議召開之地點為四平街15
    1號，並非四平街建物。再參諸陳志政所稱沙轆文化協會的
    會址在四平街46號，不是在四平街建物，四平街建物只是協
    會的聯絡處，放一些協會常用的東西，四平街建物整棟都是
    伊在使用等語（見本院卷二第332頁），則尚難僅憑上開【2
    004親子騎鐵馬家鄉深度探訪】、「攝影作品策展」等資料
    所載沙轆文化協會係設址在四平街建物，及陳旻昱為沙轆文
    化協會之理監事，即認其有使用四平街建物之二樓。從而陳
    志聲主張陳旻昱自94年間起與陳志東、陳志政共同占用四平
    街建物，自非可採。
　⒊陳志政雖抗辯其於89年間即在四平街建物經營照相館，陳志
    聲卻遲至107年間始提起本件訴訟，有違誠信原則，依權利
    失效原則，其請求為無理由云云。惟查：
　⑴按權利人於相當期間內不行使其權利，並因其行為造成特殊
    情況，足以使義務人正當信任權利人已不欲行使權利，或不
    欲義務人履行義務時，經斟酌當事人間之關係、權義時空背
    景及其他主、客觀等因素，依一般社會通念，可認其權利之
    再為行使有違「誠信原則」者，自得因義務人就該有利於己
    之事實為舉證，使權利人之權利受到一定之限制而不得行使
    ，此權利失效原則，乃係源於「誠信原則」之特殊救濟方法
    （最高法院102年度台上字第176號民事判決意旨參照）。準
    此可知，權利失效原則，除須權利人於相當期間內不行使其
    權利外，尚須因其行為造成特殊情況，足以使義務人正當信
    任權利人已不欲行使權利者，始足當之。亦即，權利人除消
    極於相當期間不行使權利外，尚須有積極行為造成特殊情況
    ，足以使義務人因此正當信任權利人已不欲行使權利；否則
    ，於已登記不動產之回復權能方面，若僅因權利人消極於相
    當期間不行使權利，即認其權利失效而不得再為行使，自與
    大法官會議釋字第107號解釋所稱「已登記不動產所有人之
    回復請求權，無民法第125條消滅時效之適用」之旨趣有所
    違背。
　⑵陳志政於89年間在四平街建物經營照相館，而陳志聲雖於107
    年5月10日始提起本件訴訟（見原審卷一第4頁之起訴狀所蓋
    收狀戳章），然此僅屬陳志聲消極不行使權利而已，尚難據
    此即謂有權利失效原則之適用；此外，陳志政亦未舉證證明
    陳志聲有何積極行為造成特殊情況，足以使陳志政因此正當
    信任陳志聲已不欲行使權利，故陳志政主張本件有權利失效
    原則之適用，不足採認。
　⒋基上，陳志聲依民法第767條第1項規定，請求陳志東、陳志
    政應將四平街建物遷讓返還予陳志聲，核屬有據，應予准許
    ；逾此範圍之請求（即請求陳旻昱遷讓返還部分），則屬無
    據，應予駁回。
　㈤無法律上原因而受利益，致他人受損害者，應返還其利益；
    雖有法律上原因，而其後已不存在者，亦同，民法第179條
    定有明文。又不當得利之受領人，除返還其所受之利益外，
    如本於該利益更有所取得者，並應返還；但依其利益之性質
    或其他情形不能返還者，應償還其價額，民法第181條亦有
    明定。再依不當得利之法則請求返還不當得利，以無法律上
    之原因而受利益，致他人受有損害為其要件，故其得請求返
    還之範圍，應以對方所受之利益為度，非以請求人所受損害
    若干為準，而無權占有他人土地，可能獲得相當於租金之利
    益，為社會通常之觀念。另城市地方房屋之租金，以不超過
    土地及其建築物申報總價額年息百分之10為限，土地法第97
    條第1項定有明文。而土地法第97條第1項所謂土地價額，依
    同法施行法第25條規定係指法定地價，及依土地法第148條
    規定，土地所有權人依土地法所申報之地價為法定地價。且
    基地租金之數額，除以基地申報地價為基礎外，尚須斟酌基
    地之位置，工商業繁榮之程度，承租人利用基地之經濟價值
    及所受利益等項，並與鄰地租金相比較，以為決定，並非必
    達申報總地價年息百分之10最高額（最高法院68年台上字第
    3071號民事判例參照，本則判例，依據108年1月4日修正、1
    08年7月4日施行之法院組織法第57條之1第2項，其效力與未
    經選編為判例之最高法院裁判相同）。經查：
　⒈四平街建物坐落基地固為692、693地號土地（即重測前斗抵
    小段23-146、23-166地號），惟692地號土地（即重測前斗
    抵小段23-166地號）於70年10月28日以分割轉載登記於訴外
    人紀朝鐘、楊碩翰名下，有土地登記謄本在卷可稽（見原審
    卷三第18頁），故應以693地號土地之申報地價及四平街建
    物之房屋稅課稅現值作為計算基礎，以核算陳志聲於108年4
    月24日為訴之追加（見原審卷二第226至229頁）之前5年即
    自103年4月25日起至108年4月24日止相當於租金之不當得利
    。
　⒉693地號土地（即重測前斗抵小段23-146地號）於103年1月、
    104年1月、105年1月、106年1月、107年1月、108年1月之公
    告地價分別為每平方公尺7,028元、7,028元、5,645元、8,6
    45元、8,172元、8,172元，此有公告地價查詢表在卷可參（
    見本院卷二第211頁）；而該土地所有權人未特別申報地價
    ，故以公告地價80%為其申報地價，故於103年1月、104年1
    月、105年1月、106年1月、107年1月、108年1月之申報地價
    分別為每平方公尺5,622.4元、5,622.4元、6,916元、6,916
    元、6,537.6元、6,537.6元。又四平街建物之103年、104年
    、105年、106年、107年、108年之房屋稅課稅現值分別為56
    0,200元、551,900元、543,400元、535,100 元、526,700元
    、495,600元等情，有臺中市政府地方稅務局房屋稅課稅明
    細表及房屋稅繳款書在卷可稽（見原審卷三第38至47頁、本
    院卷二第209頁）。
　⒊關於陳志東、陳志政無權占用四平街建物之相當租金之不當
    得利部分，陳志東、陳志政對以693地號土地（即重測前斗
    抵小段23-146地號）申報地價及四平街建物之房屋課稅現值
    之總額之年息百分之5計算無意見（見本院卷第191頁）。準
    此，自103年4月25日至108年4月24日止相當於租金之不當得
    利共計273,623元，其計算式如下：
　　⑴103年4月25日至103年12月31日共251日部分：
　 　（申報地價5522.4元/平方公尺×87平方公尺+房屋課稅現值
      560,220元）×5%×251/365=36,080元，元以下四捨五入，
      下同。
　　⑵104年1月1日至104年12月31日部分：
　　 （申報地價5522.4元/平方公尺×87平方公尺+房屋課稅現值
      551,900元）×5%=52,052元
　　⑶105年1月1日至105年12月31日部分：
　 　 （申報地價6,916元/平方公尺×87平方公尺+房屋課稅現值
      543,400元）×5%=57,255元
　　⑷106年1月1日至106年12月31日部分：
　　　（申報地價6,916元/平方公尺×87平方公尺+房屋課稅現值
      535,100元）×5%=56,840元
　　⑸107年1月1日至107年12月31日部分：
　　　（申報地價6,537.6元/平方公尺×87平方公尺+房屋課稅現
      值526,700元）×5%=54,774元
　　⑹108年1月1日至108年4月24日共114日部分：
　　　（申報地價6,537.6元/平方公尺×87平方公尺+房屋課稅現
      值495,600元）×5%×114/365=16,622元
    ⑺以上合計為273,623元（計算式：36,080+52,052+57,255+5
      6,840+54,774+16,622=273,623）
　⒋又陳志聲之「民事訴之追加狀」繕本係於108年5月9日送達陳
    志東、陳志政，有送達證書在卷可稽（見原審卷三第80頁）
    ，故其得請求自108年5月10日起至陳志東、陳志政將四平街
    建物返還陳志聲之日止按月給付相當於租金之不當得利4,43
    5元（計算式：108年申報地價6,537.6元/平方公尺×87平方
    公尺+108年房屋課稅現值495,600元）×5%÷12=4,435元）。
四、綜上所述，陳聰賢等7人依民法第767條第1項規定，請求陳
    志東、陳旻章、陳旻哲應將系爭倉庫及騎樓騰空，並將系爭
    倉庫及騎樓暨所坐落之Ａ部分土地返還予陳聰賢等7人，為無
    理由，不應准許。原審就上開部分為陳聰賢等7人敗訴之判
    決，並駁回其假執行之聲請，核無違誤。陳聰賢等7人上訴
    意旨指摘原判決此部分不當，求予廢棄改判，為無理由，應
    駁回其上訴。又陳志聲依民法第767條第1項規定，請求陳志
    東、陳志政應將四平街建物遷讓返還予陳志聲，及依民法第
    179條、第181條規定，請求陳志東、陳志政應給付自103 年
    4月25日起至108年4月24日止共計5年相當於租金之不當得利
    273,623元，及自108年5月10日起至陳志東、陳志政將四平
    街建物返還陳志聲之日止，按月給付陳志聲相當於租金之不
    當得利4,435元，為有理由，應予准許；逾此部分之請求，
    則無理由，應予駁回。原審就陳志聲超逾上開應准許部分，
    為陳志聲勝訴之判決，尚有未洽，陳志東、陳志政、陳旻昱
    就此部分之上訴，為有理由，爰廢棄原判決此部分，改判如
    主文第二項所示。至於上開應准許部分，原審為陳志聲勝訴
    之判決，核無不合，陳志東、陳志政上訴意旨指摘原判決此
    部分不當，求予廢棄改判，則無理由，應予駁回。再陳志東
    、陳志西請求陳志聲應將四平街房地之所有權全部移轉登記
    予陳志東及陳志西公同共有部分，為無理由，應予駁回。原
    審就上開部分為陳志東敗訴之判決，核無違誤。陳志東上訴
    意旨指摘原判決此部分不當，求予廢棄改判，為無理由，應
    駁回其上訴（追加反訴原告陳志西此部分之訴，自應駁回）
    。另陳志東、陳志西追加備反訴，請求陳志聲應將四平街房
    地之所有權全部移轉登記予陳志東等9人公同共有部分，亦
    為無理由，應予駁回。
五、本件事證已臻明確，兩造其餘攻擊、防禦方法及所提出之各
    項證據資料，核與判決結果不生影響，爰不逐一論述，附此
    敘明。
陸、結論：本件陳旻昱之上訴為有理由，陳志東、陳志政之上訴
    為一部有理由，一部無理由，陳聰賢等7人之上訴為無理由
    ，陳志東、陳志西之追加之訴為無理由，爰判決如主文。
中　　華　　民　　國　　110 　年　　6 　　月　　1 　　日
                    民事第五庭  審判長法　官  許秀芬   
                                      法　官  吳崇道
                                      法　官  游文科
正本係照原本作成。                             
陳志東、陳志西得上訴（上訴所得受之利益逾新臺幣150萬元）
。
陳聰賢等7人、陳志聲、陳志政不得上訴（上訴所得受之利益未
逾新臺幣150萬元）。
如對本判決上訴，須於收受判決送達後20日內向本院提出上訴書
狀，其未表明上訴理由者，應於提出上訴後20日內向本院提出上
訴理由書（須按他造人數附具繕本）。
上訴時應提出委任律師為訴訟代理人之委任狀。具有民事訴訟法
第466條之1第1項但書或第2項之情形為訴訟代理人者，另應附具
律師及格證書及釋明委任人與受任人有該條項所定關係之釋明文
書影本。如委任律師提起上訴者，應一併繳納上訴審裁判費。

                                      書記官  金珍華
　　　　　　　　　　　　　　　　　　　
中　　華　　民　　國　　110 　年　　6 　　月　　2 　　日